【裁判字號】    90,訴,1687
【裁判日期】    901017
【裁判案由】    偽造文書
【裁判全文】
臺灣臺中地方法院刑事判決                          九十年度訴字第一六八七號
    公  訴  人  台灣台中地方法院檢察署檢察官
    被      告  甲○○
右列被告因偽造文書案件，經檢察官提起公訴（九十年度偵字第二六一三號），本院
判決如左：
    主  文
甲○○共同偽造公印文，累犯，處有期徒刑伍月，如易科罰金，以參佰元折算壹日。
偽造之八十年第二次專門職業及技術人員醫事人員護士類科考試院檢覈及格證書影本
（台檢醫護字第五七一○二號）上之「考試院」關防之公印文、私立中台醫事技術專
科學校二年制醫技科七十六年畢業證書影本上「私立中台醫事技術專科學校」之印文
各壹枚，均沒收。
    事  實
一、甲○○前於民國（下同）八十四年間，因犯傷害及偽造文書等罪，經臺灣高等法
    院臺中分院分別判處有期徒刑五月及七月確定，於八十六年一月二十九日縮短刑
    期執行完畢。猶不知悔改，於八十六年四月間，欲至址設臺中縣霧峰鄉○○路九
  二八號之「太安綜合醫院」（下稱太安醫院）應徵醫務行政工作，因太安醫院要
    求檢附學經歷資料，甲○○竟圖為自己不法之所有，於同年四月間某日，在台中
    市○○街六十九號五樓五○二室與戴巧倩合租處所，竊取戴巧倩所有私立中台醫
    事技術專科學校二年制醫技科七十六年畢業證書，及戴巧倩所有之八十年第二次
    專門職業及技術人員醫事人員護士類科考試院檢覈及格證書（台檢醫護字第五七
    一○二號）各一件，得手後，再與姓名、年籍均不詳之劉姓軍醫，二人基於偽造
    文書之犯意聯絡，由甲○○持上開證件至臺中市○○街某書局內以影印機各影印
    一份，將上開影印之畢業證書及考試院檢覈及格證書上戴巧倩之姓名等年籍資料
    、原記載畢業科系及檢覈類科「護理科」等字樣，以立可白加以塗掩遮蓋後，另
    以所刻鋼字印章蓋上「甲○○」等年籍資料，並在畢業證書影本載寫畢業科系處
    ，偽蓋「醫技科」，及在考試院檢覈及格證書影本檢覈類科處偽蓋「驗檢科」等
    字樣，貼上其照片後，將該影印本交由該名劉姓軍醫，由劉姓軍醫將其所偽刻之
    考試院及私立中台醫事技術專科學校之印章，蓋用於上開畢業證書及檢覈及格證
    書影本上，再行影印之方式，共同偽造甲○○名義之畢業證書及考試院檢覈及格
    證書各一份，由甲○○將前開偽造之畢業證書及考試院檢覈及格證書影本，行使
    交付予太安醫院院長林昭俊，使林昭俊誤信其具有上開學經歷，而加以任用，足
    生損害於戴巧倩及太安醫院對於人事徵選管理之正確性。
二、案經本院告發移送臺灣臺中地方法院檢察署檢察官偵查起訴。
    理  由
一、訊據被告甲○○對於右揭事實坦承不諱，且經證人林昭俊於本院八十八年度訴字
    第一六八七號偽件文書案件審理時證述明確（見該案件八十八年十一月二十四日
    訊問筆錄），復有上揭偽造之畢業證書影本、考試院檢覈及格證書影本、考選部
    八十八年十二月九日（八八）選專字第一四四五八號函及中台醫護技術學院八十
    八年十二月九日中台（八八）校正進字第八八六○五號函各一份在卷可佐，足見
    被告自白確與事實相符。本件事證明確，被告犯行堪以認定，應予依法論科。
二、按公印乃係指印信條例所規定之國璽、永久性機關所用之印、關防、機關首長所
    用之職章、圖記等，考試院為永久性之機關，偽造其名銜之印章及印文，自屬偽
    造公印及公印文。被告竊取戴巧倩之畢業證書及檢覈合格證書後，再與劉姓軍醫
    將其等偽造之蓋有考試院及私立中台醫事技術專科學校印文之檢覈及格證書及畢
    業證書提出於太安醫院，偽以證明被告具有該等學經歷使用。核其所為，係犯刑
    法第三百二十條第一項之竊盜罪、第二百十六條、第二百十二條之行使特種文書
    罪、第二百十八條第一項偽造公印文罪。被告與真實姓名不詳之劉姓軍醫二人間
    ，就行使特種文書罪及偽造公印文罪部分，有犯意聯絡與行為分擔，為共同正犯
    。被告偽造印文（按此係指上開畢業證明書上私立中台醫事技術專科學校之印文
    ）係偽造特種文書之部分行為，而偽造特種文書之低度行為，應為行使之高度行
    為所吸收，均不另論罪。被告以一行使行為，同時行使上開偽造之畢業證書及考
    試院檢覈及格證書影本之特種文書，係屬同種想像競合犯，應依刑法第五十五條
    規定，從一重之行使特種文書罪處斷。再被告所犯上開三罪間，有方法、結果之
    牽連關係，為牽連犯，應依刑法第五十五條規定，從一重之偽造公印文罪處斷。
    另公訴人雖就被告竊取被害人戴巧倩上開證件之部分漏未起訴，及就被告與劉姓
    軍醫共同偽造公印文之部分漏未援引，然此二部分與已起訴部分，有牽連犯裁判
    上一罪之關係，本院自應予以審酌，併此敘明。末查，被告前曾於八十四年間，
    因犯傷害及偽造文書等罪，經臺灣高等法院臺中分院分別判處有期徒刑五月及七
    月確定，於八十六年一月二十九日縮短刑期執行完畢等情，有台灣台中地方法院
    檢察署署刑案資料查註紀錄表一份在卷可稽，其於五年以內再犯本件有期徒刑以
    上之罪，為累犯，應依刑法第四十七條之規定，加重其刑。爰審酌被告犯罪之動
    機、目的、手段，犯罪所生之危害、犯罪後坦承犯行，態度尚稱良好等一切情狀
    ，量處如主文所示之刑。又刑法第四十一條業於九十年一月十日公布，而於同年
    一月十二日生效，依修正後之同法第四十一條第一項之規定，本件被告所犯最重
    本刑為五年以下有期徒刑，而受有期徒刑六月以下之宣告，自屬得易科罰金之情
    形，與修正前之刑法第四十一條相比較，修正後之新法較有利於被告，自應依刑
    法第二條第一項前段，適用裁判時之法律，是以被告所處之主文之刑，並諭知易
    科罰金之折算標準。至上開畢業證書及檢覈及格證書影本，業因行使交付予太安
    醫院，不復屬被告甲○○所有，故不予宣告沒收，惟於該檢覈及格證書影本上偽
    造之「考試院」之關防公印文及該畢業證書上「私立中台醫事技術專科學校」之
    印文各一枚，均係偽造，不問屬於犯人與否，均應依刑法第二百十九條之規定宣
    告沒收。
據上論斷，應依刑事訴訟法第二百九十九條第一項前段，刑法第二條第一項前段、第
二十八條、第二百十六條、第二百十二條、第二百十八條第一項、第三百二十條第一
項、第五十五條、第四十七條、第二百十九條、第四十一條第一項前段，罰金罰鍰提
高標準條例第一條前段、第二條，判決如主文。
中      華      民      國      九十      年      十      月    十七    日
                                台灣台中地方法院刑事第六庭
                                    法  官  劉  麗  瑛
右正本證明與原本無異。
如不服本判決，應於送達後十日內向本院提出上訴狀 （須附繕本） ，上訴於台灣高等
法院台中分院。
                                    書記官
中      華      民      國      九十      年      十      月    十七    日
附錄論罪科刑法條
刑法第二百十六條
行使第二百十條至第二百十五條之文書者，依偽造、變造文書或登載不實事項或使登
載不實事項之規定處斷。
刑法第二百十二條
偽造、變造護照、旅券、免許證、特許證及關於品行、能力、服務或其他相類之證書
、介紹書，足以生損害於公眾或他人者，處一年以下有期徒刑、拘役或三百元以下罰
金。
刑法第二百十八條第一項
偽造公印或公印文者，處五年以下有期徒刑。
刑法第三百二十條第一項
意圖為自己或第三人不法之所有，而竊取他人之動產者，為竊盜罪，處五年以下有期
徒刑、拘役或五百元以下罰金。


司法院資訊處製作；財團法人民間司法改革基金會備份。
